【裁判字號】    91,交聲,1672
【裁判日期】    920129
【裁判案由】    違反道路交通管理處罰條例聲明異議
【裁判全文】
臺灣臺北地方法院交通事件裁定                  九十一年度交聲字第一六七二號
    異議人即
    受處分人  甲○○  男  民國.
右列受處分人因違反道路交通管理處罰條例案件，對於台北市交通事件裁決所中華民
國九十一年十月十八日所為之處分（原處分案號：北市裁三字第裁二二－ＡＢＶ二四
三八０七號），聲明異議，本院裁定如左：
    主      文
原處分撤銷。
甲○○不罰。
    理      由
一、按法院受理交通事件，準用刑事訴訟法之規定，道路交通管理處罰條例第八十九
    條前段定有明文，是刑事訴訟法第一百五十四條「犯罪事實應依證據認定之，無
    證據不得推定其犯罪事實。」規定及最高法院四十年台上字第八六號判例所揭示
    「事實之認定，應憑證據，如未能發現相當證據，或證據不足以證明，自不能以
    推測或擬制之方法，為裁判基礎。」之旨，於法院審理行為人違反道路交通管理
    處罰條例案件時，當有其適用。
二、本件原處分機關認受處分人即異議人甲○○於民國九十一年五月二十五日上午十
    一時分許，駕駛車號Ｆ七－五一００號自用小客車，沿台北市○○區○○路四段
    一八六巷由北往南方向行駛，途經該巷與台北市大安區○○○路○段十一巷交岔
    路口，適有張旭真騎乘車號ＡＩＳ－九八七號重型機車由台北市大安區○○○路
    ○段十一巷由西往東方向駛至該處，受處分人疏未注意車前狀況，而撞及張旭真
    所騎乘重型機車，使張旭真受有傷害，詎受處分人駕駛汽車肇事致人受傷，竟未
    採取任何救護或其他必要措施，且未向警察機關報告，而逃逸駛離現場，經據報
    到場處理之台北市政府警察局大安分局（以下稱大安分局）警員查知係受處分人
    駕車肇事，而以受處分人有違反道路交通管理處罰條例第六十二條第一項「汽車
    駕駛人，駕駛汽車肇事致人受傷或死亡，應即採取救護或其他必要措施，並向警
    察機關報告，不得駛離，違者吊扣其駕照三個月至六個月。逃逸者吊銷駕駛執照
    。」規定之行為掣單舉發，嗣受處分人於舉發通知單上所載之應到案日期前向原
    處分機關提出申訴，經原處分機關請原舉發單位即大安分局調查結果，仍認受處
    分人有前開違規行為，原處分機關乃依前揭道路交通管理處罰條例第六十二條第
    一項規定裁處吊銷受處分人之駕駛執照。
三、訊據受處分人固不否認有於前述時間駕駛前開車號汽車，在前述地點與張旭真所
    騎乘機車發生前述道路交通事故之事實，核與證人張旭真就此部分所供稱之情節
    相符，並有記載本件道路交通發生情形之道路交通事故調查報告表一紙在卷可稽
    ，惟堅決否認有任何違反道路交通管理處罰條例規定之行為，辯稱：發生車禍之
    原因我並沒有過失，且我看對方有坐起來好像沒有受傷，再加上我車上當時載我
    小孩，他發高燒要急著送醫院，我才沒有下車，而且事後我已經跟對方成立和解
    ，就是因為對方沒有因為這件車禍受傷，所以我與對方和解之內容才約定由我賠
    對方之機車修理費新台幣（以下同）三千元等語，經查：
  (一)證人即與受處分人發生本件道路交通事故之張旭真於本院九十一年十二月九日調
    查時供稱：（問：本件車禍如何發生？）我的行向就如同我在警察局所講的，我
    的車頭部分毀損，車身還好，我是跟受處分人車子的右後方發生擦撞，我騎車經
    過路口的時候，我沒有暫停再開，是我去撞受處分人的車（當日訊問筆錄參照）
    ，則由張旭真上開供述以觀：
    1.其行向在上開交岔路口前設立有一閃光紅燈（卷內之道路交通事故調查報告表
      之現場圖參照），依道路交通標誌標線號誌設置規則第二百十一條第一項第二
      款規定，用路人遇閃光紅燈號誌，應停車再開，則張旭真騎乘機車經過上開交
      岔路口，在其行向前方有閃光紅燈之號誌，其竟未停車再開，即貿然前行，其
      就本件車禍之發生負有過失甚明；
    2.再查，依張旭真之前開供述，其所騎乘機車之車頭部分毀損，且係其所騎乘機
      車去撞擊受處分人所駕駛汽車之右後方，再參諸卷附本件道路交通事故之現場
      圖，發生本件交通事故之撞擊點係在該路口之西南角，則應可認定係受處分人
      駕駛汽車已幾乎通過該交岔路口完畢，適張旭真方從其右後方未停車再開貿然
      前行，張旭真所騎乘機車之前車頭方會去撞擊受處分人所駕駛汽車之右後方，
      否則如原處分機關所認定係受處分人未注意車前狀況去撞擊張旭真，受處分人
      所駕駛汽車應該是前方車頭有毀損方符事理，故本件車禍事故之發生既然係受
      處分人駕駛汽車已幾乎通過該交岔路口完畢，適張旭真方從其右後方未停車再
      開貿然前行，而去撞擊受處分人所駕駛汽車之右後方，應認受處分人就本件事
      故之發生未有任何過失。
  (二)本件道路交通事故發生後，受處分人與張旭真已以三千元成立和解，此有和解書
    一份在卷可稽，而此三千元之和解內容，據張旭真於本院上開期日調查時供稱是
    由受處分人賠償其之機車修理費用（當日訊問筆錄），且於卷存證據資料內，並
    無張旭真就本件道路交通事故受有傷害之醫院診斷證明書存在，而可證明其受有
    傷害，且如前所述，如張旭真就本件事故受有傷害，何以其與受處分人和解時僅
    就其機車毀損部分要求受處分人賠償，而未請受處分人一併賠償其身體受傷部分
    ，因此既然於卷存證據資料內，並無張旭真就本件道路交通事故受有傷害之醫院
    診斷證明書存在，本院自難認張旭真有因本件道路交通事故受有傷害。
  綜上所述，本件道路交通事故之發生，受處分人並無過失，且於卷存證據資料內，
  並無張旭真就本件道路交通事故受有傷害積極證據存在，受處分人辯稱其並未有駕
  車肇事致人受傷而逃逸之行為，核諸前揭說明，乃為有理由。
四、綜上所述，原處分機關所認定受處分人有前開違反道路交通管理處罰條例之違規
    事實，尚與事實不符，原處分機關不察，遽對受處分人為前開裁決，即難認為允
    當，應認受處分人之異議為有理由，自應由本院將原處分撤銷，改諭知受處分人
    不罰，以資適法。
據上論斷，應依道路交通案件處理辦法第二十條前段，裁定如主文。
中      華      民      國    九十二    年      一      月    二十九    日
                                    臺灣臺北地方法刑事第三庭
                                          法  官  葉建廷
右正本證明與原本無異。
如不服本裁定，應於裁定送達後五日內，向本院提出抗告狀。
                                          書記官  許婉如
中      華      民      國    九十二    年      一      月    二十九    日


司法院資訊處製作；財團法人民間司法改革基金會備份。
